【裁判字號】    98,交聲,4619
【裁判日期】    981231
【裁判案由】    聲明異議
【裁判全文】
臺灣臺中地方法院交通事件裁定        98年度交聲字第4619號
原處分機關  交通部公路總局臺中區監理所
異  議  人  甲○○
即受處分人
上列異議人即受處分人因違反道路交通管理處罰條例案件，對於
交通部公路總局臺中區監理所中華民國98年11月9 日所為之處分
（中監違字第裁60-ZDQ015221、ZDQ016071 號裁決書）聲明異議
，本院裁定如下：
    主  文
異議均駁回。
    理  由
一、原處分機關略以：異議人即受處分人（下稱異議人）甲○○
    所有之車牌號碼3111-KZ 號自用小客車，於民國97年11月28
    日2 時27分許，行經國道高速公路新營收費站（北上）時，
    因「行駛高速公路，於駛進收費站繳費時，未依標誌指示過
    站繳費（未申裝戶行駛電子收費大車道）」及「汽車行駛應
    繳費之公路不依規定繳費（未申裝戶行駛電子收費大車道）
    （97年11月28日2 時27分過違規地點，經通知繳費，繳費期
    限98年1 月11日止未補繳）」違規，經交通部臺灣區○道○
    ○○路局新營收費站依道路交通管理處罰條例第33條第3 項
    及第27條第1 項及規定舉發，異議人未於期限內到案，原處
    分機關遂於98年11月9 日分別以中監違字第裁60-ZDQ015221
    、ZDQ016071 號違反道路交通管理事件裁決書，分別裁處受
    處分人罰鍰新臺幣（下同）1200及6000元，逾期則依裁決書
    處罰主文規定裁處等語。
二、聲明異議意旨則以：異議人未收到紅單及ETC催繳單，故聲
    明異議等語。
三、按汽車行駛於應繳費之公路、橋樑、隧道或輪渡，不依規定
    繳費者，處汽車所有人或駕駛人新臺幣3000元以上6000元以
    下罰鍰，並追繳欠費。又按汽車行駛高速公路，於駛進收費
    站前，應依標誌指示預為減速慢行，並依規定標誌、標線、
    號誌指示或交通勤務警察指揮順序行駛過站繳費。違反前開
    管制規定者，處駕駛人新臺幣600 元以上1200元以下罰鍰，
    道路交通管理處罰條例第33條第3 項、第27條第1 項、高速
    公路及快速公路交通管制規則第23條分別定有明文。又汽車
    未申裝ETC 而行駛於電子收費車道，即屬汽車行駛於高速公
    路，違反管制規定（按汽車行駛高速公路，於駛進收費站前
    ，應依標誌指示預為減速慢行，並依規定標誌、標線、號誌
    指示或交通勤務警察指揮順序行駛過站繳費，高速公路及快
    速公路交通管制規則第23條定有明文）之違規行為，應依道
    路交通管理處罰條例第33條第3 項之規定，處駕駛人600 元
    以上1,200 元以下罰鍰，所處罰者係針對未申裝E 通機而行
    駛電子收費車道之誤闖行為；至該次未繳納之通行費，經催
    繳後未能於期限內補繳，則屬汽車行駛於應繳費之公路不依
    規定繳費之違規行為，應依上開條例第27條第1 項規定，處
    汽車所有人或駕駛人3000元以上6000元以下罰鍰，並追繳欠
    費，所針對者係逾期未補繳通行費之行為，兩者實屬不同之
    違規行為，處罰之法規依據及其所欲達成之行政目的亦有所
    不同，自無一事二罰之問題可言（臺灣高等法院98年度交抗
    字第15 9號裁定意旨、交通部95年9 月21日交路字第095000
    9048號函釋參照）。次按處理違反道路交通管理事件，有關
    文書送達之程序，依行政程序法之規定，違反道路交通管理
    事件統一裁罰基準及處理細則第5 條規定甚明。而送達，於
    應受送達人之住居所、事務所或營業所為之；於應送達處所
    不獲會晤應受送達人時，得將文書付與有辨別事理能力之同
    居人、受僱人或應送達處所之接收郵件人員，行政程序法第
    72條第1 項前段、第73條第1 項亦定有明文。據此，於應送
    達處所不獲會晤應受送達人時，倘已依上開規定將文書付與
    有辨別事理能力之同居人、受僱人或應送達處所之接收郵件
    人員，即已發生合法送達之效力。至同居人、受僱人或應送
    達處所之接收郵件人員何時將文書轉交應受送達人，於合法
    送達之效力不生影響。而受公寓大廈管理委員會僱用之管理
    員，其所服勞務包括為公寓大廈住戶接收文件，性質上應屬
    全體住戶之受僱人（最高法院97年台抗字第624 號裁定意旨
    參照）。
四、經查，異議人對於其未申裝電子收費設備，於上開時、地通
    過收費站之ETC 車道，且其於98年1 月11日補繳截止日前仍
    未補繳完成之事實並不否認，並有內政部警政署國道公路警
    察局交字第ZDQ015221 、ZDQ016071 號舉發違反道路交通管
    理事件通知單、交通部臺灣區○道○○○路局單一案件查詢
    交易明細表及採證照片各1 份在卷可稽，是異議人確有上開
    違反道路交通管理處罰條例之違規行為實堪認定。異議人雖
    辯稱其並未收到ETC 催繳通知單及舉發通知單，然上開催繳
    通知單及舉發通知單已分別於97年12月24日、98年1 月23日
    及98年3 月26日，均交由郵政機關郵寄至異議人之住所即臺
    中市○○區○○路3 段206 號9 樓之6 ，並均由「惠宇人文
    臻觀社區管理委員會」管理員代為簽收等情，有高速公路局
    委託遠通電收公司辦理電子收費業務送達證書影本1 份、內
    政部警政署國道公路警察局送達證書2 份在卷可按。揆諸前
    揭規定及說明，本件所為之上開送達，均合於行政程序法關
    於文書送達之規定，異議人前揭所辯，並不足採，又原處分
    機關分別就異議人「汽車行駛於高速公路於駛進收費站繳費
    時，未依標誌指示過站繳費」及「汽車行駛於應繳費之公路
    不依規定繳費」各裁處異議人1200元及6000元之罰鍰，依法
    洵無違誤。從而，本件異議為無理由，應予駁回。
五、依道路交通管理處罰條例第87條第2 項，道路交通案件處理
    辦法第19條，裁定如主文。
中    華    民    國    98    年    12    月    31    日
                  交通法庭      法  官  楊萬益
上正本證明與原本無異。
如不服本裁定，應於送達後五日內，向本院提出抗告狀。
                                書記官  譚系媛
中    華    民    國    98    年    12    月    31    日

司法院資訊處製作；財團法人民間司法改革基金會備份。
